【裁判字號】    99,消債清,126
【裁判日期】    990630
【裁判案由】    聲請清算程序
【裁判全文】
臺灣高雄地方法院民事裁定           99年度消債清字第126號
聲  請  人  甲○○
上列當事人因消費者債務清理事件聲請清算，本院裁定如下：
    主  文
聲請人即債務人甲○○自民國九十九年六月三十日下午四時起開
始清算程序。
命司法事務官進行本件清算程序。
    理  由
一、聲請意旨略以：聲請人前未曾依「中華民國銀行公會會員辦
    理消費金融案件無擔保債務協商機制」請求共同協商債務清
    償方案，後於消費者債務清理條例施行後向最大債權金融機
    構即國泰世華商業銀行股份有限公司請求協商而未成立。而
    聲請人對金融機構因消費借貸所負之債務計達新台幣（下同
    ）8,940,000 元，惟聲請人先前任職於配偶祝知致經營之致
    美系統辦公家具有限公司（下稱致美公司），該公司因虧損
    連連，已於民國98年11月間結束營業，聲請人因而失業，且
    因聲請人罹患乳癌，需定期追蹤治療，無法提重物或從事激
    烈勞動，亦無法從事長時間就業之工作，致迄今仍失業中，
    生活花費全賴親友接濟，實已無法清償上開債務。又聲請人
    所負無擔保或無優先權之債務總額未逾1,200 萬元，復未經
    法院裁定開始清算程序或宣告破產，爰依法聲請清算等語。
二、按債務人不能清償債務或有不能清償之虞者，得依本條例所
    定清算程序，清理其債務；債務人於法院裁定開始更生程序
    或許可和解或宣告破產前，得向法院聲請清算；法院開始清
    算程序之裁定，應載明其年、月、日、時，並即時發生效力
    ；法院裁定開始更生或清算程序後，得命司法事務官進行更
    生或清算程序，必要時得選任律師、會計師或其他適當之自
    然人或法人一人為監督人或管理人，消費者債務清理條例第
    3條、第80條第1項、第83條第1項、第16條第1項分別定有明
    文。
三、聲請人主張其積欠臺灣中小企業銀行等債權人共計8,940,00
    0 元之債務，其前曾向最大債權金融機構國泰世華商業銀行
    股份有限公司請求共同協商債務清償方案，惟於民國99年4
    月29日經該銀行通知協商不成立一節，有聲請人提出之債權
    清冊、財團法人金融聯合徵信中心當事人查詢個人資料回覆
    書、前置協商不成立通知書在卷可稽，則依上開條文規定，
    其自應有不能清償債務或有不能清償之虞，且此情形業使其
    陷於經濟上之困境時，法院始須准之進行更生或清算。
四、經查：聲請人所任職之致美公司已於98年11月間結束營業，
    且聲請人已於99年1 月25日退保勞工保險，迄今並無任何加
    保資料，另聲請人因罹患乳癌，於95年11月間切除左乳房及
    腋下淋巴結等情，有聲請人提出之公司基本資料查詢明細、
    勞工保險被保險人投保資料表、天主教耕莘醫院診斷證明書
    附卷可稽（本院卷第9 至14、69、195 頁），又聲請人已於
    98 年11 月12日將名下價值46,830元之京元電子公司股票出
    售，目前名下已無任何登記財產一節，有聲請人提出之全國
    財產稅總歸戶財產查詢清單及證券存摺資料附卷可憑（本院
    卷第17、56、57頁），堪認聲請人主張其已自98年11月失業
    迄今，且因罹患乳癌致覓職困難，無法維持生活等情，應可
    採信。至聲請人主張其積欠臺灣中小企業銀行等債權人共計
    8,940,000 元債務一節，固提出債權清冊及財團法人金融聯
    合徵信中心當事人查詢個人資料回覆書為證，惟其中由聲請
    人擔任祝浩雲之保證人向臺灣銀行借款57,000元部分，聲請
    人自陳該筆借款屬就學貸款，須待祝浩雲畢業服完兵役後滿
    1 年才開始攤還本金及利息，足認此筆保證債務尚未因主債
    務逾期而生須由聲請人負清償責任情事，自不得計入本件清
    算債務。依聲請人上述收入財產狀況，且因罹患乳癌而覓職
    困難，其所負無擔保或無優先權之債務復高達8,883,000 元
    ，足認聲請人客觀上確實有不能清償債務之情事。
五、綜上所述，聲請人有不能清償債務之情事，本件復查無聲請
    人有消費者債務清理條例第6 條第3 項、第8 條或第82條第
    2 項所定駁回清算聲請之事由存在，則聲請人聲請清算，應
    屬有據，並依上開規定命司法事務官進行本件清算程序，爰
    裁定如主文。
六、依消費者債務清理條例第11條第1 項、第83條第1 項、第16
    條第1 項，裁定如主文。
中    華    民    國    99    年    6     月    30    日
                      民事第六庭法  官  黃悅璇
上為正本係照原本作成
本件不得抗告
本裁定已於99年6月30日下午4時公告
中    華    民    國    99    年    6     月    30    日
                                書記官  何慧娟

司法院資訊處製作；財團法人民間司法改革基金會備份。
